【裁判字號】    95,訴,578
【裁判日期】    951102
【裁判案由】    虛報進口貨物
【裁判全文】
臺北高等行政法院判決
                                    95年度訴字第578號
                              .
原      告  大寬有限公司
代  表  人  甲○○（董事）
被      告  財政部基隆關稅局
代  表  人  陳天生（局長）
訴訟代理人  乙○○
上列當事人間因虛報進口貨物事件，原告不服財政部中華民國94
年12月15日台財訴字第 09400501960號訴願決定，提起行政訴訟
。本院判決如下：
    主  文
原告之訴駁回。
訴訟費用由原告負擔。
    事  實
壹、事實概要：
    緣原告於民國（以下同）94年 1月13日委由世順國際有限公
    司基隆分公司向被告報運進口大陸製造石材乙批（報單號碼
    ：第AA/93/7108/0043號），經被告查驗結果，實到貨物第4
    項石英雲母變質岩未報列於報單，核屬漏未申報，且系爭來
    貨非屬經濟部公告准許輸入之大陸物品，原告涉有虛報進口
    貨物名稱、數量，逃避管制之違法行為，復因原告違反海關
    緝私條例經處分確定後五年內再犯同一規定，被告乃依海關
    緝私條例第37條第3項轉據同條例第36條第1項及第45條規定
    ，對原告處貨價1.5倍之罰鍰計新臺幣（以下同）136,123元
    ，並將涉案貨物沒入。原告不服，申請復查，未獲變更，提
    起訴願，遭駁回後，遂向本院提起行政訴訟。
貳、兩造聲明：
一、原告聲明：
    原告未於言詞辯論期日到場，據其於準備程序期日到場及提
    出之書狀，聲明求為判決訴願決定及原處分均撤銷。
二、被告聲明：求為判決駁回原告之訴。
、兩造爭點：
    原告得否持憑其事先專案申請核准之 3份輸入許可證、供應
    商發貨錯誤等情，而就其所涉虛報進口貨物名稱、數量，逃
    避管制之違法行為，主張免罰？
一、原告陳述：
    原告未於言詞辯論期日到場，據其於準備程序期日到場及提
    出之書狀，陳述如下：
(一)、原告於94年 1月13日委託世順國際有限公司向被告報運進口
    石製品乙批計72件 （報單號碼：第AA/93/7108/0043號），
    本案貨物係於93年12月13日經濟部國際貿易局（以下簡稱國
    貿局）專案核准進口輸入許可證3份：
１、本筆報單查驗結果，報單申報第 3項黃木紋板岩更正貨名為
    石英岩，經查證供應商發貨錯誤所造成。
２、更正後之貨名與報單申報第2項產品相同，理應第3項圈除，
    將數量加計於第 2項，方屬合理，況且輸入許可證是進口之
    前核發，而非事後補申請，且數額尚有大量可供核銷。實無
    須行逃避管制之意圖；參考財政部90年8月23日台財關第090
    0034280號函，則宜予通關放行。
(二)、行政行為採取之方法應有助目的之達成，有多種同樣達成目
    的之方法時，應選擇對人民權益損害最少者，採取之方法所
    造成之損害不得與欲達成目的之利益顯失均衡，行政程序法
    第 7條定有明文。又行政機關行使裁量權不得逾越法定之裁
    量範圍，並應符合法規授權之目的，同法第10條亦著有規定
    。故行政處分須具合法性與目的性，行政機關行使裁量權限
    則應遵守法律優越原則，並應避免違背平等原則、比例原則
    等一般法的規範。另廠商虛報違章事實之行為成立時，依行
    為時之有關法令審究論處此違反法制國家應遵循之基本原則
    ；但本涉查貨品所持憑之專案輸入許可證於本案進口前（93
    年12月14日核准）蒙國貿局專案許可之進口，雖國外發貨人
    將前、後批發貨順序顛倒，並不影響輸入許可證之正確性，
    其內容詳細載有貨品、尺寸、規格，和財政部89年10月26日
    台財關第0890550460號函示：不因「事後」取得專案輸入許
    可證或公告准許進口等事實而免予論處相違背。本案被告按
    海關緝私條例論處，造成原告鉅大損失，顯然有違背比例原
    則及信賴保護原則。
(三)、綜上所述，爰請判決如原告訴之聲明。
二、被告陳述：
(一)、按報運貨物進口而有虛報所運貨物之名稱、數量、規格或其
    他違法行為並涉及逃避管制者，得視情節輕重，處貨價 1倍
    至3倍之罰鍰，併沒入其貨物，為海關緝私條例第37條第3項
    、第36條第1、3項所明定。又依同條例第45條之規定：「追
    徵或處罰之處分確定後，五年再犯本條例同一規定之行為者
    ，其罰鍰得加重二分之一…。」本案原告核有虛報所運貨物
    貨名、數量，涉及逃避管制情事，被告據以論處，於法洵無
    不合。
(二)、按進口貨物是否有虛報情事，係以實際來貨與原申報是否相
    符為認定依據，本案實到貨物第 4項石英雲母變質岩未報列
    於報單，與原申報不符，且係非屬經濟部公告准許輸入之大
    陸物品，原告虛報貨物貨名、數量，涉及逃避管制之行為，
    已足堪認定。至虛報貨物如何加載於報單，並不影響虛報之
    事實及依法應受之處分。查原告所舉 3份國貿局簽發之輸入
    許可證，均載有加註規定：「本案貨品如係業經海關緝獲違
    章進口，並涉及逃避管制之案件，不得持憑本證報運進口。
    」另參據財政部90年 8月23日台財關第0900034280號函規定
    ：「… 進口人進口大陸物品錯誤申報CCC號列而未有虛報貨
    名等情事者，尚無法依海關緝私條例規定論處…另如查獲數
    量虛報情事者，就實際到貨超過申報部分，則依海關緝私條
    例第37條第1項第1款規定處罰…」意旨， 本案實到貨物第4
    項石英雲母變質岩，既業經海關緝獲違章進口，並涉及虛報
    貨名、數量，逃避管制，即應依據海關緝私條例規定論處，
    而不得持憑所舉3份輸入許可證報運進口，與該3份輸入許可
    證是否事先專案申請核准無關，又參據財政部89年10月26日
    台財關第0890550460號函規定，亦不得因事後取得專案輸入
    許可證件而免予論處，其理甚明。至原告所稱供應商發貨錯
    誤乙節，縱令屬實，亦僅係原告與賣方間之國際貿易私權糾
    紛，尚不得據此冀邀免罰。原告迭以陳詞一再爭執，實不足
    採。
(三)、綜上所述，被告原處分及復查駁回之決定，認事用法，洵無
    不合，原告之訴顯無理由，爰請判決如被告答辯之聲明。
    理  由
一、本件原告經合法通知，未於言詞辯論期日到場，核無行政訴
    訟法第218條準用民事訴訟法第386條各款所列之情事，爰依
    被告之聲請，由其一造辯論而為判決，合先敘明。
二、按「私運貨物進口、出口或經營私運貨物者，處貨價1倍至3
    倍之罰鍰。…。前二項私運貨物沒入之。…」、「報運貨物
    進口而有下列情事之一者，得視情節輕重，處以所漏進口稅
    額2倍至5倍之罰鍰，或沒入或併沒入其貨物：一、虛報所運
    貨物之名稱、數量或重量。二、虛報所運貨物之品質、價值
    或規格。三、繳驗偽造、變造或不實之發票或憑證。四、其
    他違法行為。…有前二項情事之一而涉及逃避管制者，依前
    條第1項及第3項論處。…」及「追徵或處罰之處分確定後，
    五年內再犯本條例同一規定之行為者，其罰鍰得加重二分之
    一；犯3次以上者，得加重1倍。」分別為海關緝私條例第36
    條第1、3項、第37條第1、3項及第45條所明定。
三、本件原告於94年 1月13日委由世順國際有限公司基隆分公司
    向被告報運進口大陸製造石材乙批（報單號碼：第AA/93/71
    08/0043號），經被告查驗結果，實到貨物第4項石英雲母變
    質岩未報列於報單，核屬漏未申報，且系爭來貨非屬經濟部
    公告准許輸入之大陸物品，原告涉有虛報進口貨物名稱、數
    量，逃避管制之違法行為，復因原告違反海關緝私條例經處
    分確定後五年內再犯同一規定，被告乃依海關緝私條例第37
    條第3項轉據同條例第36條第1項及第45條規定，對原告處貨
    價1.5倍之罰鍰計136,123元，並將涉案貨物沒入，此有進口
    報單、原處分書附於原處分卷可稽。原告不服，循序提起本
    件行政訴訟，訴稱本案貨物有國貿局於93年12月14日專案核
    准進口輸入許可證，且本筆報單經查證供應商為發貨錯誤所
    造成，但更正後之貨名與報單申報第2項產品相同，理應第3
    項圈除，將數量加計於第 2項，方屬合理，況且輸入許可證
    是進口之前核發，而非事後補申請，且數額尚有大量可供核
    銷，參考財政部90年 8月23日台財關第0900034280號函，宜
    予通關放行。又原告係事先專案申請核准，且更正後之貨物
    名稱亦列於同一份輸入許可證上，原告並無逃避管制之企圖
    云云。惟查：
(一)、按進口貨物是否有虛報情事，係以實際來貨與原申報是否相
    符為認定依據，本案實到貨物第 4項石英雲母變質岩未報列
    於報單，與原申報不符，且係非屬經濟部公告准許輸入之大
    陸物品，原告虛報貨物貨名、數量，涉及逃避管制之行為，
    已足堪認定。至虛報貨物如何加載於報單項次、輸入許可數
    額是否尚可供核銷，均不影響原告涉有虛報之事實及依法應
    受之處分。是原告主張被告按海關緝私條例論處，造成原告
    鉅大損失，顯然有違背比例原則及信賴保護原則云云，核不
    足採。
(二)、原告所舉 3份國貿局簽發之輸入許可證，均載有加註規定：
    「本案貨品如係業經海關緝獲違章進口，並涉及逃避管制之
    案件，不得持憑本證報運進口。」另參據財政部90年 8月23
    日台財關第0900034280號函：「…進口人進口大陸物品錯誤
    申報CCC號列而未有虛報貨名等情事者， 尚無法依海關緝私
    條例規定論處…另如查獲數量虛報情事者，就實際到貨超過
    申報部分，則依海關緝私條例第37條第1項第1款規定處罰…
    」意旨，本案實到貨物第 4項石英雲母變質岩，既業經海關
    緝獲違章進口，並涉及虛報貨名、數量，逃避管制，即應依
    據海關緝私條例規定論處，而不得持憑所舉 3份輸入許可證
    報運進口，與該 3份輸入許可證是否事先專案申請核准無關
    ，又參據財政部89年10月26日台財關第0890550460號函規定
    ，亦不得因事後取得專案輸入許可證件而免予論處，其理甚
    明。
(三)、原告以進出口貿易為業，對於所進口貨品，理應特別審慎注
    意，以防止違規進口管制之大陸物品情事發生，更何況原告
    前曾違反海關緝私條例同一規定，是其應注意、能注意而不
    注意，致虛報貨物貨名、數量，進口管制之大陸物品，縱非
    故意，亦難謂無過失，參據司法院釋字第 275號解釋意旨，
    自應受罰。至原告主張供應商發貨錯誤乙節，縱令屬實，亦
    僅係原告與賣方間之國際貿易私權糾紛，尚不得據此冀邀免
    罰。
四、綜上所述，原告之陳詞均不可採，則被告以原告涉有虛報進
    口貨物名稱、數量，逃避管制之違法行為，復因原告違反海
    關緝私條例經處分確定後五年內再犯同一規定，乃依海關緝
    私條例第37條第3項轉據同條例第36條第1項及第45條規定，
    對原告核處貨價1.5倍之罰鍰計136,123元，並將涉案貨物沒
    入，揆諸首揭規定，並無違誤，復查決定及訴願決定遞予維
    持，均無不合。原告徒執前詞，訴請撤銷訴願決定及原處分
    ，並無理由，應予駁回。
五、本件事證已臻明確，兩造其餘攻擊防禦方法均與本件判決結
    果不生影響，故不逐一論述，併此敘明。
據上論結，本件原告之訴為無理由， 爰依行政訴訟法第98條第3
項前段、第218條，民事訴訟法第385條第1項前段判決如主文。
中    華    民    國    95    年    11    月     2    日
                  第六庭審判長法  官  吳慧娟
                              法  官  陳鴻斌
                              法  官  許瑞助
上為正本係照原本做成。
如不服本判決，應於送達後20日內，向本院提出上訴狀並表明上
訴理由，如於本判決宣示後送達前提起上訴者，應於判決送達後
20日內補提上訴理由書（須按他造人數附繕本）。
中    華    民    國    95    年    11    月     2    日
                              書記官  林苑珍


司法院資訊處製作；財團法人民間司法改革基金會備份。
